臺灣高雄地方法院民事裁定
107年度消債更字第463號
聲  請  人  吳佳芬  
0000000000000000

0000000000000000

0000000000000000

上列聲請人因消費者債務清理事件聲請更生，本院裁定如下：
    主  文
聲請人吳佳芬自中華民國一百零八年四月十七日下午四時起開始
更生程序。
命司法事務官進行本件更生程序。
    理  由
一、聲請意旨略以：伊無力清償債務，曾請求銀行公會協商成立
    ，然收入不豐，勉為償還數期後仍不得已毀諾，實有不可歸
    責於己之事由致不能履行，爰聲請准予更生等語。
二、按債務人不能清償債務或有不能清償之虞者，得依本條例所
    定更生或清算程序，清理其債務。債務人無擔保或無優先權
    之債務總額未逾新臺幣（下同）1,200 萬元者，於法院裁定
    開始清算程序或宣告破產前，得向法院聲請更生。法院開始
    更生程序之裁定，應載明其年、月、日、時，並即時發生效
    力。法院裁定開始更生或清算程序後，得命司法事務官進行
    更生或清算程序，必要時得選任律師、會計師或其他適當之
    自然人或法人一人為監督人或管理人。消費者債務清理條例
    （下稱本條例）第3 條、第42條第1 項、第45條第1 項及第
    16條第1 項分別定有明文。
三、經查：
㈠、聲請人曾請求銀行公會協商債務方案成立，約定自民國95年
    6月起，分120期，利率12.88％，每月清償新臺幣（下同）16
    ,8117元，惟未依約繳款而於96年5月通報毀諾，此有國泰世
    華銀行陳報狀（卷第69至79頁）、協議書（卷第7至9頁）可
    參。按本條例第151 條第9 項準用同條第7 項但書所稱「因
    不可歸責於己之事由，致履行有困難」之情形，僅須於法院
    就更生或清算之聲請為裁判時存在即為已足，至債務人於履
    行困難之事由發生前有無違約不履行行為，與該事由是否不
    可歸責於債務人之判斷尚屬無涉（另參考98年第1 期民事業
    務研究會第26號之司法院民事廳消費者債務清理條例法律問
    題研審小組意見）。又依本條例第151 條第9 項準用同條第
    8 項再準用第75條第2 項之規定，債務人可處分所得扣除自
    己及依法應受其扶養者所必要生活費用之餘額，連續3 個月
    低於協商方案應清償之金額者，推定有不可歸責於己之事由
    致履行有困難。經查聲請人於95年協商時雖自陳於配偶開設
    之麵包店幫忙，每月收入約70,000元，惟其目前平均每月收
    入約19,500元（詳後述），扣除107年依主管機關所公告高
    雄市每人每月最低生活費12,941元後，顯已無法負擔每月16
    ,811元之還款金額，堪認聲請人之收入無法持續支應前揭生
    活開支及協商款項，致繼續履行有所困難，亦即可認聲請人
    有不可歸責於己之事由，致不能履行原協商條件。
㈡、聲請人於105年度及106年度均無申報所得，名下有2004年出
    廠車輛1部；又聲請人為中低收入戶，於105年11月至106年4
    月間待業，無收入，自106年5月1日起於麵包窩擔任店員，
    每月收入約19,500元，現未領取任何補助等情，有財政部高
    雄國稅局105年至106年綜合所得稅各類所得資料清單及財產
    歸屬資料清單（卷第14至16頁）、財產及收入狀況說明書（
    卷第4頁）、債權人清冊（卷第5頁）、戶籍謄本（卷第18頁
    ）、勞工保險被保險人投保資料表（卷第19頁）、個人商業
    保險查詢結果表（卷第25頁）、財團法人金融聯合徵信中心
    前置協商專用債權人清冊（卷第11至12頁）、信用報告（卷
    第13頁）、高雄市政府社會局函（卷第80頁）、高雄市政府
    都市發展局函（卷第81頁）、高雄市三民區公所中低收入戶
    證明書（卷第51頁）、在職工作薪資證明書（卷第20頁）、
    收入切結書（卷第21頁、第40頁）、存簿（卷第53至56頁）
    等附卷可證。則在別無其他資料可認聲請人有其他收入之情
    形下，以其每月收入19,500元核算現在償債能力之基礎，堪
    認妥適。
㈢、關於聲請人個人日常必要支出部分，聲請人主張與配偶、子
    女租屋居住，每月租金8,000元，由聲請人負擔4,000元，並
    提出租賃契約（卷第22至23頁）在卷可稽。按債務人必要生
    活費用，以最近一年衛生福利部或直轄市政府所公告當地區
    每人每月最低生活費一點二倍定之，本條例第64條之2第1項
    定有明文。本院參酌衛福部社會司所公告108年度高雄市最
    低生活費為13,099元，則聲請人每月最低生活所必需除有特
    殊情形並有證據證明者外，自宜以此之1.2倍即15,719元為
    度，始得認係必要支出。聲請人主張每月必要支出約14,000
    元，低於本院計算之基準，尚屬合理。
㈣、綜上所述，聲請人每月收入為19,500元，扣除必要生活費14,
    000元後，剩餘5,500元。而聲請人目前負債總額為1,348,77
    9元（卷第5頁債權人清冊），以上開餘額按月攤還結果，至
    少約需20年（計算式：1,348,779÷5,500÷12＝20）始能清償
    完畢。堪認聲請人有不能清償債務之情事。此外，聲請人無
    擔保或無優先權之債務總額未逾1,200萬元，且無本條例第6
    條第3項、第8條或第46條各款所定駁回更生聲請之事由存在
    。則聲請人聲請更生為有理由，應予准許，爰命司法事務官
    進行本件更生程序。
四、依本條例第11條第1 項、第45條第1 項、第16條第1 項，裁
    定如主文。
中　　華　　民　　國　 108　　年　　4 　　月　　17　　日
              　　民事庭　  　法　官　劉傑民
以上正本係照原本作成。
本裁定不得抗告。
中　　華　　民　　國　 108　　年　　4 　　月　　17　　日
  　                          書記官　何福添